【裁判字號】    92,重上更(二),71
【裁判日期】    920529
【裁判案由】    偽造文書
【裁判全文】
臺灣高等法院臺中分院刑事判決              民國九十二年度重上更(二)字第七一號
    上  訴  人
    即 自 訴人  丙○○
    擔當訴訟人  臺灣高等法院臺中分院檢察署檢察官
    上  訴  人
    即  被  告  乙○○
    選任辯護人  林春榮
右上訴人等因被告偽造文書案件，不服臺灣南投地方法院中華民國八十七年四月十六
日第一審判決（民國八十六年度自字第一一三號，併辦案號：臺灣南投地方法院檢察
署民國八十六年度偵字第三二一九、五○一三號），提起上訴，判決後，經最高法院
第二次發回更審，本院判決如左：
    主      文
原判決關於乙○○部分撤銷。
乙○○無罪。
    理      由
壹、自訴意旨略以：
  一、自訴人與被告乙○○本係叔姪關係，且為祥力集團之股東，以生產自行車配件
      等為業，嗣因在大陸之關係企業即耀馬車業（昆山）有限公司（以下簡稱耀馬
    公司）積欠祥力金屬工業股份有限公司（以下簡稱祥力公司）新台幣五千零四
      十三萬九千一百七十八元，雙方公司之有關人員（被告當時擔任耀馬公司之總
      經理，自訴人擔任祥力公司之董事長）乃於八十六年一月四日至一月五日，在
      祥力公司二樓樣品室協調清償上開欠款之事宜，並於一月五日達成協議，即被
      告願將其所有在祥力公司等公司之股東權讓與祥力公司之其他股東，以清償耀
      馬公司積欠祥力公司之上開欠款，此有股權交換證明書可按。而其他股東則將
      耀馬、長春公司之股份讓與乙○○，退出耀馬、長春二公司。
  二、詎被告於簽訂協議後，非但拒不履行上開約定內容，而且基於偽造文書之概括
      犯意，先偽刻自訴人之印章後再蓋於上開股權交換證明書上（證二），進而為
      達到侵吞耀馬公司之野心，竟與其妻李覃國蓮（已判決無罪確定），共同在未
      經依法召開會議下，擅自偽造多項會議記錄，並偽造自訴人之署押及印文於會
      議紀錄上，此有被告等人偽造之耀馬公司董事會決議、世暢投資有限公司決議
      、投資轉讓協讓等可按。
  三、被告偽造上開各項文件後，旋即持向大陸地區江蘇昆山經濟技術開發區管委員
      會（以下簡稱昆山管委會）申請各項變更手續，此有申請變更投資報告可按，
      以遂行其侵吞耀馬之私，昆山管委會在受被告蒙蔽等因素下，竟准許被告之申
      請－即將耀馬公司股權全部登記在被告名下、原屬港資經營變更為台資獨資經
      營、法定代理人原為自訴人竟變更為被告名下，董事會原有四名，變更為二名
      （即由被告及其妻擔任，並由被告自任董事長）。此有昆山管委會八十六年一
      月廿四日昆經開資（九七）字第二三號交件可按。而被告上開各項所為均足生
      損害於自訴人、公司股東及公司。核其所為，係犯刑法第二百一十條偽造私文
      書，第二百十七條偽造印章、印文、署押罪。又其且進一步持向昆山管委會申
      辦變更登記，又構成刑法第二百十六條之行使偽造文書罪云云。
貳、按刑法上之偽造、變造文書罪之成立，以足生損害於公眾或他人為構成要件之人
    ，所謂足生損害，固不以實已發生損害為必要，然亦必須有足以生損害之虞者，
    始足當之，若其僅具偽造、變造之形式，而實質上並不足以生損害之虞者，尚難
    構成偽造、變造私文書罪（見九十二年度台上字第七七七號及八十四年度台上字
    第二四五七號判決）；又刑法上之偽造文書罪，須以足生損害於公眾或他人為成
    立要件，而所謂足生損害，係指他人有可受法律保護之利益，因此遭受損害，或
    有受損害之虞而言。若他人對行為人原負有製作某種文書之義務，而不履行，由
    行為人代為製作，既無損於他人之合法利益，自與偽造文書罪之構成要件不合（
    最高法院五十年台上字第一二六八號判決），均經最高法院著有判決可參。
、訊據上訴人即被告乙○○（下稱被告），堅決否認其有行使偽造文書等犯行，辯
    稱，其是依據八十六年一月五日與自訴人等在股東會議時作成之股權轉讓決議書
    即「投資（股份）轉讓協議」，將該決議書及自訴人印章拿給公司職員范銘德辦
    理自訴人於耀馬公司的股權移轉給伊，因為八十六年一月五日，伊等在股東會議
    決議耀馬公司之自訴人等所有股份由伊辦理股權之轉讓給伊，而伊在祥力公司之
    股權轉讓給自訴人等之部分，則由自訴人辦理，其係依自訴人等與伊在股東會作
    成之股權轉讓決議書辦理股權移轉登記，故並無偽造文書等犯行云云。而證人林
    文華於八十七年三月十二日在原審法院證稱：「丙○○於八十六年一月五日有親
    口答應將耀馬、長春之股份讓與乙○○」云云。另證人李清和亦於本院前審證稱
    ：「決議內容有寫在黑板，是乙○○擁有耀馬及長春全部股權，其他公司的股權
    全部放棄」；「丙○○是我親弟弟，談分配股份，結果長春及耀馬要全部歸乙○
    ○，其他股東全部退出，係有另外五家公司，乙○○只保留長春及耀馬二家公司
    全部股份而已（見八十七年上訴字第一五三三號卷三第四十頁背面，第四十九頁
    正面、背面）。而自訴人亦供承：其與上訴人即被告開會時曾言明各自拿股東會
    議紀錄去大陸辦理移轉登記（見八十七年上訴字第一五三三號卷四第七十二頁背
    面）。而自訴人亦曾片面持股東會之會議紀錄向前台灣省政府建設廳辦理股權移
    轉登記，但遭駁回，此有該廳八十六年三月三日八六建三碑辛字第一二四四五二
    號函可稽（見三二一九號偵查卷第三七頁）。足見被告所辯與實情相符，核虞可
    採。被告既擁有耀馬、長春公司之全部股權，且得以在台灣召開之股東會會議記
    錄至大陸辦理移轉登記，則其至大陸辦理股權移轉登記時，雖有偽造如自訴人所
    指之私文書，但此項偽造之行為，既不影響其他股東之權利，則其偽造行為，實
    質上自不足以生損害之虞。揆之首開判決所示，自難令被告負行使偽造私文書等
    罪責。原審不察，遽對被告論罪科刑，核有未合。自訴人上訴意旨主張原判決此
    部分量刑過輕，亦屬未當。而被告上訴意旨，執此指摘原審此部分判決不當，顯
    有理由，自應由本院將之撤銷改判，諭知乙○○無罪。
肆、自訴人經合法傳喚無正當理由不到庭，因本案並非告訴乃論之罪，故本院乃通知
    檢察官擔當訴訟。又被告經合法傳喚無正當理由不到庭，爰不待其陳述，逕行判
    決。
據上論斷，應依刑事訴訟法第三百六十九條第一項前段、第三百六十四條、第三百三
十一條第二項、第三百四十三條、第三百七十一條、第三百零一條第一項，判決如主
文。
本案經檢察官甲○○到庭執行職務。
中      華      民      國      九十二     年     五      月   二十九   日
                                  臺灣高等法院臺中分院刑事第七庭
                                        審判長法  官  林  榮  龍
                                              法  官  謝  說  容
                                              法  官  黃  日  隆
右正本證明與原本無異。
如不服本判決應於收受送達後十日內向本院提出上訴書狀，其未敘述上訴之理由者並
得於提起上訴後十日內向本院補提理由書（均須按他造當事人之人數附繕本）。
                          書記官  陳  三  軫
中      華      民      國      九十二     年     六      月     二     日
                                                                        Ｉ


司法院資訊處製作；財團法人民間司法改革基金會備份。
